臺灣新竹地方法院刑事判決　　　　　　　　　　　　　九十年度易字第一００六號
　　公　訴　人　臺灣新竹地方法院檢察署檢察官
　　被　　　告　丁○○
　　　　　　　　辛○○
　　　　　　　　丙○○
　　　　　　　　己○○
右列被告因違反臺灣地區與大陸地區人民關係條例案件，經檢察官聲請簡易判決處刑
（八十九年度偵字第七一三六號），本院認應適用通常程序審理，判決如左：
    主      文
丁○○、辛○○、丙○○、己○○均無罪。
    理      由
一、聲請簡易判決處刑意旨略以：被告丁○○原係位於新竹市○○路二九七號「美一
    排骨（聲請簡易判決處刑書誤載為北一排骨）北大店」（已於民國八十八年四月
    間因經營不善停業）之負責人，被告辛○○、丙○○二人則係該排骨店之股東，
    渠等明知陳家道係大陸地區人民，因探親獲准來臺，並未經許可在臺工作，竟於
    八十八年三月二十五日起至同年四月底間，以每月新臺幣（下同）二萬二千元之
    代價，僱用由被告己○○居間介紹之陳家道在上址從事雜役工作，嗣於八十九年
    十月二十八日為警循線查獲。因認被告丁○○、辛○○、丙○○三人涉犯違反臺
    灣地區與大陸地區人民關係條例第十五條第四款之罪嫌，另被告己○○涉犯同條
    例第十五條第五款之罪嫌云云。
二、按犯罪事實應依證據認定之，無證據不得推定其犯罪事實；又不能證明被告犯罪
    者，應諭知無罪之判決；刑事訴訟法第一百五十四條、第三百零一條第一項分別
    定有明文。又犯罪事實之認定，應憑真實之證據，倘證據是否真實尚欠明確，自
    難以擬制推測之方法，為其判斷之基礎；而認定犯罪事實之證據係指足以認定被
    告確有犯罪行為之積極證據而言，該項證據自須適合於被告犯罪事實之認定，始
    得採為斷罪資料，最高法院五十三年著有臺上字第六五六號、二十九年上字第三
    一０五號判例。且刑事訴訟上證明之資料，無論其為直接或間接證據，均須達於
    通常一般之人均不致有所懷疑，而得確信其為真實之程度，始得據為有罪之認定
    ，若其關於被告是否犯罪之證明未能達此程度，而有合理懷疑之存在，致使無從
    形成有罪之確信，根據「罪證有疑，利於被告」之證據法則，即不得遽為不利被
    告之認定，亦有最高法院七十六年度臺上字第四九八六號判例可資參照。
三、公訴人認被告丁○○、辛○○、丙○○、己○○涉有前述罪嫌，無非係以大陸地
    區○○○○道於新竹市警察局第二分局訊問時之證詞、陳家道之指認及證人盧金
    菊之證述為其主要論據。訊據被告丁○○、辛○○、丙○○固不否認於八十八年
    三、四月間，為新竹市○○路二九七號「美一排骨北大店」之實際負責人或出資
    之股東，被告己○○亦不否認與陳家道係夫妻關係，及陳家道在臺灣地區打工之
    事實，惟被告丁○○、辛○○、丙○○均矢口否認有何僱用陳家道在美一排骨北
    大店從事未經許可雜役工作之犯行，均辯稱：根本不認識陳家道，況八十八年三
    、四月中旬美一排骨北大店已經營不善，而結束營業等語；另被告己○○亦否認
    有居間介紹之行為，辯以：陳家道透過我媽媽庚○○○的乾兒子甲○○介紹才至
    美一排骨店上班等語。經查：
（一）證人陳家道於八十九年十二月五日下午三時二十分在新竹市警察局第二分局接
      受訊問時固陳稱：「（問：你於八十八年間於『美一排骨北大店』工作是何人
      介紹？由何人應徵？薪資由何人支付？）我去美一排骨店工作是由己○○所介
      紹，由丙○○同意錄用我，薪水是由辛○○所支付。」；惟被告己○○於九十
      年四月二十日偵查中檢察官訊問時則供稱：「（問：你是否介紹陳家道至美一
      排骨店上班？）陳家道是到美一排骨店找我媽媽的乾兒子甲○○，甲○○當時
      是在美一排骨店上班，就介紹陳家道到美一（排骨店）上班。」，復於本院九
      十年十一月二十六日訊問時補充說明：「我是八十七年十二月份跟陳家道結婚
      ，八十七年七、八月入境，入境半年左右，八十九年四月回去大陸的，【按陳
      家道應係八十八年三月十七日入境臺灣地區，同年九月十五日出境返回大陸地
      區，有入出境查詢結果在卷為憑】我是透過朋友介紹，（陳家道）剛來時在家
      沒有工作，後來透過我媽媽庚○○○的乾兒子甲○○介紹才到美一排骨店上班
      。第一個月領了八千元我送回去大陸的，第二個月領了二萬元在我哥哥戶頭裡
      ：：。陳家道是跟甲○○住在一起，所以陳家道透過甲○○才到美一排骨店上
      班。」等情，而證人盧金菊先於偵查中檢察官九十年四月二十日訊問時證稱：
      「（問：你在警訊中陳稱陳家道來臺灣時，有替人家做裝潢及在美一排骨做過
      ，情形如何？）我是『聽』陳家道講的。」，復於本院九十年十二月十日訊問
      時則證言：「（問：陳家道是何人？）我不清楚陳家道有無到美一排骨店上班
      ，我只知道他會過去那邊玩。」等語，顯見證人盧金菊之證言已前後矛盾，而
      有瑕疵。
（二）而「美一排骨北大店」於八十八年三、四月間，即因經營不善而瀕臨停業狀態
      ，當時店內亦僅有四位員工，一位是會計亦負責接聽電話，一位負責內場，另
      二位負責廚房，丁○○係實際經營負責人，辛○○及丙○○對北大店並沒有實
      際參與，他們對人事並沒有決定權等情，迭經被告丁○○供述在卷，倘大陸人
      民陳家道曾在該店內工作，則被告丁○○焉有不認識之理，況陳家道究於該店
      內負責何項工作及其他相關細節，亦未經警員、公訴人加以訊問、調查，而陳
      家道於本案件繫屬前即已遣送回大陸，本院自無從對此查證，另證人甲○○屢
      經本院合法傳喚均未到庭，嗣經本院囑託臺灣臺北地方法院代為訊問，亦經該
      院以證人甲○○傳拘無著無從代訊函覆，此有臺灣臺北地方法院九十一年十一
      月六日北院錦刑鴻九一助六九字第二一九七二號函附卷可稽，從而，陳家道是
      否係被告丁○○等人所僱用，又係何人居間介紹，是否確實曾在美一排骨北大
      店上班，尚有可疑。
（三）再證人戊○○即被告己○○之哥哥於本院九十年十二月十日訊問時證稱：「陳
      家道是我妹夫，八十八年三月十七日入境，九月十七日回去大陸地區福建省，
      ：：現己○○跟女兒住，女兒有病，每個月就醫需要五、六萬的醫療費用，己○○在中壢市賣健身衣，因為陳家道要來照顧她的女兒，陳家道有到美一排骨
      上班，是叫甲○○介紹的，陳家道告訴我說身上沒有零用錢，三月十八日問甲○○說美一排骨店有無欠人，美一總店老闆丙○○答應，丙○○說到北大店比
      較不會查到，出事他會負責，陳家道三月二十日到四月十日領八千元，到五月
      十日領了二萬五千元就沒有做了，陳家道就在家照顧小孩子。：：我都是中午
      帶陳家道去北大店上班，北大店在第一分局斜對面，晚上十點用我的機車去載
      陳家道回家。」、又證人乙○○即新竹市警察局第二分局員警亦於本院九十年
      十二月三十一日訊問時證述；「我是辦理保防業務，大陸地區人士只要入境臺
      灣地區三天內，內政部警政署入出境管理局就會將資料送到我手上，然後我將
      資料送給轄管區警察訪查，這案子我去訪查三次大陸地區○○○○道都沒有遇
      到，我就列入行方不明，我就請己○○的母親盧金菊到分局說明，由盧金菊的
      口中得知她的女兒（係指己○○）和陳家道的婚姻是假的，有筆錄查知陳家道
      在美一排骨店打工，八十九年十月二十六日下午請己○○到分局裡說明，劉在
      筆錄說有在美一排骨店工作，：：」等語，惟大陸地區○○○○道係八十八年
      三月十七日入境臺灣地區，依證人戊○○所言，陳家道既係進入臺灣地區欲照
      顧被告己○○之女兒，則有何向外尋求工作之需求？且被告己○○於本院九十
      年十一月二十六日訊問時即供承陳家道剛來時在家沒工作等語在卷，與證人戊○○所證述情節（含工作期間、所領薪資、陳家道是否與己○○或甲○○同住
      及何須由戊○○接送等情）皆多所不一，又證人盧金菊之證言亦前後不一而有
      瑕疵，已如前述，及證人乙○○之證述，亦尚難為被告丁○○、辛○○、丙○○等三人不利之認定，參以被告辛○○亦供承被告己○○沒有帶陳家道至美一
      排骨店過、甲○○在東門店工作，非在北大店等情，堪認被告丁○○、丙○○
      、辛○○及己○○所辯未曾僱用或居間介紹證人陳家道等情，尚堪採信。
（四）綜上，揆諸前揭判例意旨及法條規定，既無積極證據可資證明被告丁○○等人
      有何上該犯行，又查無其他積極證據可資證明被告四人等有公訴人所指之行為
      ，核屬不能證明被告等犯罪，自應均諭知被告丁○○等四人無罪之判決。
四、被告辛○○、己○○均經合法傳喚，無正當理由不到庭，本院認本件係應諭知無
    罪之案件，爰不待其陳述逕行判決。
據上論斷，應依刑事訴訟法第四百五十二條、第三百零一條第一項前段、第三百零七
條，判決如主文。
本案經檢察官陳榮林到庭執行職務。
中      華      民      國    九十一    年     十二     月    三十一    日
                                  臺灣新竹地方法院刑事第一庭
                                      法  官  林  秋  宜
右正本證明與原本無異。
如不服本判決，應於判決送達後十日內向本院提出上訴狀（應附繕本），上訴於臺灣
高等法院。
                                      書記官  鄒  茂  瑜
中      華      民      國    九十一    年     十二     月    三十一    日
